---
title: "Etude par univers"
author: "Thomas FONTAINE, Dan GOLDMAN, Juliette LEMAINS et Nicolas ROBIN"
date: "14/12/2018"
output:
  html_document: default
  pdf_document: default
  word_document: default
---

```{r setup, include=FALSE}
knitr::opts_chunk$set(echo = TRUE)
```

## 3.1 Evolution du CA par univers de produit et par année d'achat
3.1 Evolution du CA par univers de produit et par année d'achat
Objectif: réaliser un histogramme presentant le CA par univers produit et par année d'achat

#library
```{r library}
library(dplyr)
library(data.table)
library(readxl)
library(assertthat)
library(xlsx)
library(stringr)
library(rAmCharts)
library(formattable)
library(RSQLite)
library(proto)
library(gsubfn)
library(sqldf)
library(ggplot2)
```


#ETAPE DE PROGRAMMATION 

# Iimport des données
Etape 1 : Import des des données
- la table article
- la table ligne ticket
- la table entete ticket
```{r 1- import des données}

#import de la table article source
articles_in <- read.csv2("C:/Users/dgoldman/Desktop/MBA - BIG DATA CDO/DataMining/projet transverse R/Projet R a rendre/DATA/REF_ARTICLE.csv", header = T, na.strings = "",
                      stringsAsFactors = FALSE, sep = "|", dec =",")

#import de la table ligne ticket
lignes_in <- read.csv2("C:/Users/dgoldman/Desktop/MBA - BIG DATA CDO/DataMining/projet transverse R/Projet R a rendre/DATA/LIGNES_TICKET.csv", header = T, na.strings = "",
                    stringsAsFactors = FALSE, sep = "|", dec =",")

#import de la table entete ticket
entete_in <- read.csv2("C:/Users/dgoldman/Desktop/MBA - BIG DATA CDO/DataMining/projet transverse R/Projet R a rendre/DATA/ENTETES_TICKET.csv", header = T, na.strings = "",
                    stringsAsFactors = FALSE, sep = "|", dec =",")
```

#modification sur de la table article
Etape 2 : Retravailler la table article.
Copie de la table article en renommant le champ de l'identifiant article.
Ajout d'un identifiant article dans la table article (cet identifiant apparait dans la table ligne ticket, il faut donc l'ajouter dans la table article pour pouvoir le comptabiliser).
```{r 2- transco table article}
#copie de la table article et renommer l'id code article
article<-rename(articles_in, IDARTICLE = ï..CODEARTICLE)

# ajout de l ID article 395460 dans la table article
newarticle <- data.frame(IDARTICLE='395460',CODEUNIVERS='unknown',CODEFAMILLE='unknown', CODESOUSFAMILLE='unknown')
article<- rbind(article,newarticle)

```

#jointure interne entre la table ligne ticket et la table article
#exclusion de tous les articles qui n'ont jamais ete acheté
Etape 3 : Création d'une nouvelle table appelée ligne_aticle
jointure interne entre la table ligne ticket et la table article. 
Tous les articles n'ayant eu aucun achat seront exclus de la table
```{r jointure ligne ticket et article}
ligne_article<-merge(lignes_in,article, by="IDARTICLE", all=FALSE)
```


#agregation de la table ligne article pour faire un regroupement par code univers et ID ticket
Etape 4 : Agrégation du champs TOTAL (somme) de la table ligne par identifiant entete ticket et code univers
```{r agregation ligne article par univers}
#agregation de la table ligne article pour faire un regroupement par code univers et ID ticket
setDT(ligne_article)
ligne_univers<-ligne_article[, .(TOTAL=sum(TOTAL))
                        ,by=.(IDTICKET,CODEUNIVERS)]
```

#jointure interne entre la table entete ticket et la table ligne univers
Etape 5 : creation d'une nouvelle table appelée entete_ligne_univers
jointure interne entre la table entete ticket et la table agrégée ligne univers
```{r jointure entete et ligne univers}
#jointure interne entre la table entete ticket et la table ligne univers
entete_ligne_univers<-merge(entete_in,ligne_univers, by="IDTICKET", all=FALSE)
```

#Modification de la table entete_ligne_univers
Etape 6 : transformation du type pour le champs TIC_DATE pour recuperer l'année d'achat
```{r transco date achat de la table entete_ligne_univers}
setDT(entete_ligne_univers)
#Modification du type pour le champs TIC_DATE en format date
entete_ligne_univers[,TIC_DATE:= as.Date(entete_ligne_univers$TIC_DATE)]
#recuperer l'année d'achat à partir du champs TIC_DATE transformé en format date
entete_ligne_univers[,TIC_YEAR:= year(entete_ligne_univers$TIC_DATE)]
```

#Agrégation de la table entete_ligne_univers par code univers et par année d'achat
Etape 7 : création d'une nouvelle table appelée ca_univers
Agregation du champs TOTAL (somme) de la table entete_ligne_ticket par code univers et année d'achat
Renommer le champs TIC_YEAR en ANNEE
```{r agregation CA par code univers et annee}
#table agrégé des CA par univers produit et par année
ca_univers<-entete_ligne_univers[, .(TOTAL=sum(TOTAL)),
                                    by=.(CODEUNIVERS, TIC_YEAR)]
#renommer le champ tic_year en année
ca_univers<-rename(ca_univers, ANNEE = TIC_YEAR)
```

#Histogramme de l'evolution CA par univers et année
Etape 8 : Representation graphique de l'évolution du CA par code univers et année
```{r graphe histogramme CA}
evolution_ca<-ggplot(ca_univers,aes(x=CODEUNIVERS,y=TOTAL,fill=factor(ANNEE)))+
  geom_bar(stat="identity",position="dodge")+
  scale_fill_discrete(name="ANNEE")+
  xlab("UNIVERS")+ylab("TOTAL CA")
```

## 3.2 Top marge par univers
3.2 Top par univers
Objectif: Afficher le top 5 des familles les plus rentable par univers (en fonction de la marge)

#ETAPE DE PROGRAMMATION 
Etape 1 : création d'une nouvelle table agrégée appelé marge_family_univers
Agrégation de la marge (somme) par code famille et code univers
```{r agregation marge par code famille et code univers}
#agregation de la marge par code univers et code famille
marge_family_univers<-ligne_article[, .(MARGE=sum(MARGESORTIE)), by=.(CODEUNIVERS, CODEFAMILLE)]
```

Etape 2 : trier la table marge_family_univers
```{r trie code univers par marge}
#trie de la table par marge
marge_family_univers<-marge_family_univers[order(CODEUNIVERS,MARGE, decreasing = TRUE),]
```

Etape 3 : Positionner un rang en fonction de la marge, regroupé par code famille et code univers
```{r rank code famille et code univers}
#créé un rank de la marge par code univers
marge_family_univers <- within(marge_family_univers, rank <- ave(MARGE, CODEUNIVERS,
                                                FUN=function(x)rev(order(x))))
```

Etape 4 : Filtrer pour recuperer uniquement les 5 meilleurs marge par code famille et code univers
```{r filtre top 5}
#afficher le resultat du rank par code univers et code famille
marge_family_univers_top5<-subset(marge_family_univers, rank<=5)
```

Etape 5 : afficher le resultat en graphe
```{r}
marge_family_univers_top5
```

